【裁判字號】    97,交聲,2429
【裁判日期】    971127
【裁判案由】    聲明異議
【裁判全文】
臺灣高雄地方法院交通事件裁定        97年度交聲字第2429號
原處分機關  交通部公路總局高雄區監理所
代  表  人  乙○○
異  議  人
即受處分人  甲○○
上列受處分人因違反道路交通管理處罰條例案件，對於交通部公
路總局高雄區監理所民國95年6 月22日所為之處分（原處分案號
：高監營裁字第裁80-B00000000號），聲明異議，本院裁定如下
：
    主  文
異議駁回。
    理  由
一、異議意旨以：異議人甲○○於民國94年11月16日上午11時25
    分許，騎乘車牌號碼OOW-468 號重型機車，行經有燈光號誌
    管制之高雄市○○路、七賢路交叉路口，於和平路路口號誌
    顯示為紅燈時，闖越該路口，經警當場舉發違規。惟異議人
    迄今均未收受裁決書，原處分機關卻逕行裁處罰鍰最高額，
    應有違誤，爰依法聲明異議。
二、按書面之行政處分自送達相對人及已知之利害關係人起；書
    面以外之行政處分自以其他適當方法通知或使其知悉時起，
    依送達、通知或使知悉之內容對其發生效力，行政程序法第
    110 條第1 項定有明文。次按行政機關裁處行政罰時，應作
    成裁處書，並為送達，行政罰法第44條定有明文。參諸前開
    條文立法理由：「裁處書應合法送達於受裁處人，以完備行
    政程序，並保障人民權益」。並佐以行政罰在未對外生效之
    前，僅屬行政之內部行為，對外生效必須送達或以他法使當
    事人知悉，生效之方法，在書面作成之處分，應送達於相對
    人。足見行政機關裁處行政罰時，應以送達相對人時，對外
    發生效力，始完備行政程序，否則僅屬行政機關內部行為，
    對相對人不生效力。
三、查異議人於94年11月16日上午11時25分許，騎乘車牌號碼OO
    W-468 號重型機車，行經有燈光號誌管制之高雄市○○路、
    七賢路交叉路口，於和平路路口號誌顯示為紅燈時，闖越該
    路口，經警當場舉發違規等情，有舉發違規通知單附卷足憑
    （本院卷第14頁），且為異議人所不爭執（本院卷第13頁第
    3 行至第4 行）。又高監營裁字第裁80-B00000000號裁決書
    並未依法完成送達之事實，亦有交通部公路總局高雄區監理
    所97年11月10日高監營字第0971004052號函及所附資料在卷
    可稽（本院卷第29頁、第30頁）。準此，由於上開裁決書迄
    今尚未合法送達予異議人，故該處分尚未對外發生效力，僅
    屬機關內部處分，尚未生效。是舉發機關於該行政處分尚未
    生效前，不得對異議人裁罰，自應重新為合法送達程序後，
    始對異議人發生效力。綜上異議人於前述時、地闖紅燈，違
    反道路交通安全規則之情事，違規事實雖可認定，惟該裁決
    書既尚未對異議人發生效力，足認異議人異議內容，並無理
    由，即應予駁回。
六、據上論斷，應依道路交通案件處理辦法第19條，裁定如主文
    。
中    華    民    國    97    年    11    月    27    日
                  交通法庭  法  官  王碧瑩
以上正本係照原本作成。
如不服本裁定應於送達後5日內向本院提出抗告狀。
中    華    民    國    97    年    11    月    27    日
                            書記官  吳智媚


司法院資訊處製作；財團法人民間司法改革基金會備份。
